臺灣桃園地方法院刑事判決　　　　　　　　　　　　九十一年度易緝字第一六四號
　　公　訴　人　臺灣桃園地方法院檢察署檢察官
　　被　　　告　乙○○　女　二.
右列被告因偽造文書案件，經檢察官提起公訴（八十九年度偵字第一五○八六號），
，本院判決如左：
    主  文
乙○○偽造署押，足以生損害於公眾及他人，累犯，處有期徒刑肆月，如易科罰金，
以佰元折算壹日。
扣案之變造「甲○○」身分證上「乙○○」之照片壹張，桃園縣警察局桃園分局大樹
派出所捌拾玖年拾月壹日所製作警訊筆錄上偽造之甲○○署押（含簽名、指印各壹枚
）及同年月貳日製作之警訊筆錄上偽造甲○○之署押（含簽名壹枚、指印枚）均沒
收。
    事  實
一、乙○○前於民國八十六年間因違反麻醉藥品管理條例案件，經本院以八十六年度
    易字第九六四號判決判處有期徒刑四月，如易科罰金以三百元折算一日確定，並
    於八十六年十月二十四日送監執行，嗣於八十六年十一月二十六日易科罰金繳清
    執行完畢。詎不知悔改，因涉嫌毒品案件遭臺灣桃園地方法院檢察署通緝，為逃
    避刑事追訴，竟基於收受贓物之犯意，於八十九年九月間某日，在其桃園縣中壢
    市台貿十村二七０號之住處，明知其姐姐胡海倫所交付甲○○之身分證，係其姊
    夫蔣祖興於八十九年一月底某日在計程車上所拾獲之贓物，竟仍予收受，復與其
    男友丙○○基於變造特種文書之犯意聯絡，於同年九月間某日，提供其本人之照
    片一枚及前開甲○○之身分證予丙○○，由丙○○在乙○○位於桃園縣南崁之租
    賃處，以換貼照片之方式，將乙○○之照片換貼於「甲○○」之身分證上而加以
    變造，完成後再於同年九月間某日在南崁之住處交與乙○○收執，足以生損害於
    戶政機關對戶政管理之正確性及甲○○本人。嗣於同年十月一日晚上九時許，乙○○與張勝華（業經判決確定）、陳成貴、彭國通、林雅萍（上開三人涉嫌毒品
    案件均另案處理）等人，在桃園縣桃園市○○街二七七號玫瑰汽車旅館五一二號
    房，因涉嫌毒品案件為警查獲，乙○○為避免通緝身分曝光，又基於偽造署押及
    行使變造特種文書之犯意，分別於同日九時四十分至四十五分許及翌日六時至六
    時三十分許，在桃園縣警察局桃園分局大樹派出所持上開變造之身分證，以「甲○○」名義應訊，並在該警訊筆錄上分別接續偽造甲○○之署押（含簽名二枚、
    指印四枚），足以生損害於警察機關對刑事案件偵查之正確性及甲○○本人，嗣
    為警發覺有異，始查悉上情。並在乙○○身上扣得上開變造之甲○○身分證一張
    。
二、案經桃園縣警察局桃園分局報告臺灣桃園地方法院檢察署檢察官偵查起訴。
    理  由
一、右揭犯罪事實，業據被告乙○○於警、偵訊及本院調查、審理時坦承不諱，並有
    扣案變造之「甲○○」身份證一張、桃園縣警察局桃園分局大樹派出所八十九年
    十月一日二十一時四十分至四十五分製作警訊筆錄上偽造「甲○○」之署押（含
    簽名及指印各一枚）、同年月二日六時至六時三十分製作警訊筆錄上偽造「甲○○」之署押（含簽名一枚及指印三枚）附卷可證。又被害人甲○○之身分證，係
    在八十九年一月底某日，在其搭乘之計程車上遺失一節，業據甲○○於警訊時陳
    稱無訛（見八十九年度偵字第一五０八六號卷第四四頁反面），而上開身分證為
    被告之姐夫蔣祖興拾獲，並由被告之姐姐胡海倫轉交予被告，被告明知該身分證
    係蔣祖興拾獲而仍加以收受，其對該身分證應有贓物之認識無疑。
二、又被告於偵訊時供稱：「（在警局是否拿甲○○身分證應訊？）甲○○的身分證
    是張勝華拿給我的」、「（甲○○身分證是否貼上妳照片？）是的。我在今年三
    月間拿一張照片給張勝華，張勝華幫我做的」云云（見八十九年度偵字第一五０
    八六號卷第四九頁正面），又改稱：「（身分證何來？）一月間拿照片一張給張
    勝華請他辦，因為他有買，我就拿給他，劉悌生我是在三月認識，我拿給張勝華
    五千元辦的」云云（見上開偵查卷第九七頁反面），則被告就何時交照片給同案
    被告張勝華之供述，前後不一，且同案被告張勝華均堅詞否認曾幫被告偽造上開
    身分證，而證人丙○○於偵訊時證稱：有一個朋友叫朱佳禎在賣，他們在八月間
    先透過跳蚤市場向他買，因我認識他，所以朱佳禎請我拿給他們，原本朱佳禎要
    收一萬五千元，因我認識他所以為（未）收錢云云（見上開偵查卷第九０頁反面
    、第九一頁正面），嗣於本院調查時證稱：「（被告胡及張是否都有交照片給你
    去辦身分證？）我跟張說跳蚤雜誌上有刊登可以買到變造身分證，然後就請我幫
    他聯絡，拿照片給我，我們一起打電話給對方，約定何時見面。那時胡被通緝，
    也需要買變造之身分證，賣身分證的人只有我認識，他叫朱佳珍，但是這是假名
    ，實際姓名我不知道，約三十七、八歲人。胡（小芳）的部分是我幫他打電話，
    就一起約在桃園大同路的遠東百貨公司，交五張（就是我、張、胡）照片給他，
    交照片是我交給他的，張（勝華）在車上，還有拿四萬元給朱，是壹張壹萬五千
    元，三張就算四萬元。然後約定三天後的下午一點，也是同樣在遠東百貨交三張
    身分證給我。拿到身分證的時候是二月初。拿到以後我在中壢交給張，回中壢住
    處把身分證交給胡」云云（見本院九十年度易字第二二三七號卷第一九頁），證
    人丙○○就有無付錢以及交付身分證時間之證述，前後之證述矛盾，且與被告於
    警、偵訊之供述不同，顯係卸責之詞，實難採信。是被告嗣於本院調查時供稱：
    「身分證是丙○○自己做的，我曾經看過他幫別人做過。．．．」等語（見本院
    九十年易字第二二三七號卷第四一頁），繼於通緝到案在本院調查時供稱：「（
    變造身分證何來？）是以前男朋友丙○○幫我做的，我拿我的照片給他」等語（
    見本院九十一年十一月二十七日訊問筆錄第二頁），復於本院審理時明確供述：
    「（對偽造身分證有何意見？）是丙○○做的，不是我做的。是我交照片及身分
    證給丙○○，劉做好在案發前一個月在南崁我住的地方拿給我。甲○○身分證是
    在計程車上面掉的，是我姐夫蔣祖興撿到交給我姐姐胡海倫，我姐姐拿到我台貿
    十村之住處給我」、「（對丙○○於本院訊問中所言有何意見？）身分證是丙○○在我們南崁住的地方做的，我當時本來要替丙○○掩飾，但是良心過意不去」
    、「（在警訊偵查及本院前次訊問中所說的話是否實在？）有的不對，今天講的
    才對」等語（本院九十一年十二月十日審判筆錄第四頁），而被告與丙○○原為
    男女朋友，彼此無嫌隙，應無無端設詞構陷丙○○之理，足見上開變造之身分證
    係丙○○幫被告變造並交予被告，而被告於警、偵訊之供述顯係為了迴護其男友
    丙○○而為不實之供述，自難採信，自應以被告於本院之供述為可採。至本院九
    十年度易字第二二三七號判決認定上開變造之身分證係經自稱為「朱佳珍」之人
    變造後取得，係因被告迴護丙○○之不實供述所致，併予敘明。是本件事證明確
    ，被告犯行洵堪認定，應依法論科。
三、被告乙○○自胡海倫收受由蔣祖興轉交之被害人甲○○所遺失之身分證，復與丙○○共同變造甲○○之身分證，又持以冒名應訊，並於警、偵訊時偽造甲○○之
    署押，自足以生損害於甲○○本人，及損害戶政機關對身分證件之管理、警察機
    關對刑事案件偵查之正確性。是核被告所為係犯刑法第二百十六條、第二百十二
    條行使變造特種文書罪、同法第二百十七條第一項偽造署押罪、同法第三百四十
    九條第一項收受贓物罪。被告與丙○○間就變造特種文書罪部分，有犯意之聯絡
    及行為分擔，均為共同正犯（丙○○部分應由檢察官另行偵辦）。被告變造特種
    文書後，復持以行使，其變造特種文書之低度行為，應為行使之高度行為所吸收
    ，不另論罪。被告為逃避刑事追訴，於八十九年十月一日、二日警訊中冒用「甲○○」名義應訊，並先後於各該筆錄偽造「甲○○」之署名，惟其仍屬單一犯意
    接續多次行為，侵害一個法益，應為接續犯，屬單純一罪。被告所犯上開各罪，
    均有方法、目的之牽連關係，應從一重之偽造署押罪處斷。公訴人就被告所犯之
    刑法第三百四十九條第一項之收受贓物罪部分，雖未據起訴，惟此部分與業經起
    訴部分有牽連關係，為裁判上之一罪，基於審判不可分，本院自應併予審理，附
    此敘明。被告曾於八十六年間因違反麻醉藥品管理條例案件，經本院判處有期徒
    刑四月，如易科罰金以三百元折算一日確定，甫於八十六年十一月二十六日易科
    罰金執行完畢，有臺灣高等法院被告全國前案紀錄表在卷可佐，其五年內再犯本
    件有期徒刑以上之罪，為累犯，應依刑法第四十七條之規定加重其刑。查被告行
    為後，刑法第四十一條將原「犯最重本刑為三年以下有期徒刑以下之刑之罪，而
    受六月以下有期徒刑或拘役之宣告，因身體、教育、職業或家庭之關係，執行顯
    有困難者，得以一元以上三元以下折算一日，易科罰金」之規定，於九十年一月
    四日修正為刑法第四十一條第一項前段，修正後之新規定為「犯最重本刑為五年
    以下有期徒刑以下之刑之罪，而受六月以下有期徒刑或拘役之宣告，因身體、教
    育、職業、家庭之關係或其他正當事由，執行顯有困難者，得以一元以上三元以
    下折算一日，易科罰金」，上開修正後之新規定已於九十年一月十日經總統公布
    ，而於同年一月十二日生效施行，是被告行為後法律已有變更，經比較新舊法之
    結果，新法對被告並無不利，應依刑法第二條第一項前段之規定，適用裁判時即
    修正後之刑法第四十一條第一項前段之規定，併予敘明。爰審酌被告素行不良、
    係為逃避刑事追緝，變造被害人之身分證件、犯後坦承犯行，態度良好等一切情
    狀，量處如主文所示之刑，並諭知易科罰金之折算標準。
四、至桃園縣警察局桃園分局大樹派出所八十九年十月一日二十一時四十分至四十五
    分製作之警訊筆錄上偽造「甲○○」署押（含簽名及指印各一枚）、同年月二日
    六時至六時三十分製作之警訊筆錄上偽造「甲○○」署押（含簽名一枚及指印三
    枚），均應依刑法第二百十九條之規定沒收。另扣案之變造「甲○○」身分證上
    之「乙○○」照片一張，為被告所有且供犯罪所用之物，爰依刑法第三十八條第
    一項第二款規定予以沒收。
據上論斷，應依刑事訴訟法第二百九十九條第一項前段，刑法第二條第一項前段、第
二百十二條、第二百十六條、第二百十七條第一項、第三百四十九條第一項、第五十
五條、第四十七條、修正後第四十一條第一項前段、第三十八條第一項第二款、第二
百十九條，罰金罰鍰提高標準條例第一條前段、第二條，判決如主文。
本案經檢察官楊挺宏到庭執行職務。
中      華      民      國      九十一    年     十二    月   二十四    日
                                  臺灣桃園地方法院刑事第二庭
                                      審判長法  官   徐培元
                                            法  官   錢建榮
                                            法  官   許乃文
右正本證明與原本無異。
如不服本判決，應於判決送達後十日內向本院提出上訴狀( 應附繕本 )，上訴於
臺灣高等法院。
                                            書記官   王曉雁
中        華        民        國   九十一   年   十二   月    二十七    日
附論罪科刑依據之法條：
刑法第二百十二條、第二百十六條、第二百十七條、第三百四十九條第一項
中華民國刑法第二百一十二條
 (偽造變造特種文書罪)
偽造、變造護照、旅券、免許證、特許證及關於品行、能力服務或其他相
類之證書、介紹書，足以生損害於公眾或他人者，處一年以下有期徒刑、
拘役或三百元以下罰金。
中華民國刑法第二百一十六條
 (行使偽造變造或登載不實之文書罪)
行使第二百十條至第二百十五條之文書者，依偽造、變造文書或登載不實
事項或使登載不實事項之規定處斷。
中華民國刑法第二百一十七條
 (偽造盜用印章印文或署押罪)
偽造印章、印文或署押，足以生損害於公眾或他人者，處三年以下有期徒
刑。
盜用印章、印文或署押，足以生損害於公眾或他人者，亦同。
中華民國刑法第三百四十九條
收受贓物者，處三年以下有期徒刑、拘役或五百元以下罰金。
搬運、寄藏、故買贓物或為牙保者，處五年以下有期徒刑、拘役或科或併
科一千元以下罰金。
因贓物變得之財物，以贓物論。
